【裁判字號】    95,台上,2200
【裁判日期】    950426
【裁判案由】    偽造文書
【裁判全文】
最高法院刑事判決            九十五年度台上字第二二００號
    上  訴  人  甲○○
                        號
                乙○○
                        號
    共      同
    選任辯護人  柳聰賢律師
上列上訴人等因偽造文書案件，不服台灣高等法院高雄分院中華
民國九十二年七月二十五日第二審判決（九十二年度上訴字第一
一四二號，起訴案號：台灣高雄地方法院檢察署八十九年度偵字
第二六七八八號），提起上訴，本院判決如下：
    主  文
上訴駁回。
    理  由
按刑事訴訟法第三百七十七條規定：上訴於第三審法院，非以判
決違背法令為理由，不得為之。是提起第三審上訴，應以原判決
違背法令為理由，係屬法定要件，如果上訴理由狀未依據卷內訴
訟資料，具體指摘原判決不適用何種法則或如何適用不當，或所
指摘原判決違法情事，顯與法律規定得為第三審上訴理由之違法
情形，不相適合時，均應認其上訴為違背法律上之程式，予以駁
回。本件原判決綜合全部卷證資料，認上訴人甲○○、乙○○有
其事實欄所載之犯行，已詳敘所憑之證據與認定之理由。對於乙
○○辯稱：互助會之事均係伊夫甲○○在處理，伊未參與其事，
與伊無關云云，認係卸責之詞，不足採信，亦依調查所得證據，
逐一加以指駁及說明。因而撤銷第一審論處甲○○罪刑及諭知乙
○○無罪之判決，改判均依牽連犯及想像競合犯關係從一重論處
上訴人二人共同連續行使偽造私文書，足以生損害於他人罪刑。
甲○○上訴意旨略以：甲○○因車禍受傷，無法經營西藥房生意
，又積欠大筆醫藥費，且部分互助會員乘機拒交互助會款，不得
已才冒標互助會，以挹注投資股票及賽鴿之虧損，兩相抵銷後，
並未因冒標而得利，原判決未斟酌甲○○上揭冒標互助會之原因
，及案發後已支付每位會員新台幣（下同）五千元，並簽發七千
元本票一張，暨曾聲請調解，因故調解未成立，以及並無前科等
事實，遽判重刑，違反罪刑相當原則，有判決理由不備之違法。
乙○○上訴意旨略謂：原判決採信告訴人丁○○等人誇大其情，
又經律師指導之證言，不採證人即其他死會會員吳志卿等人之證
詞，復以乙○○之郵局存摺供甲○○使用之事實，及乙○○無法
提出於民國八十九年初即至台北工作之證據，據以認定乙○○共
同犯罪，違背本院判例、決議及證據法則；玩股票、賽鴿及簽睹
六合彩等，均係甲○○之個人行為，原判決認定乙○○與甲○○
因投資股票及賽鴿失利，又簽賭六合彩，致週轉不靈，乃共同為
冒標互助會款等犯行，與卷證資料不符，亦屬理由矛盾各云云。
惟查犯罪事實之認定、證據之取捨及其證明力如何，乃事實審法
院自由判斷之職權，如其取捨判斷不違背經驗法則與論理法則，
即不得指為違法，而據為上訴第三審之理由。本件原判決認定上
訴人二人係夫妻，共同召集多組互助會，均由甲○○任會首，彼
等因投資股票及賽鴿失利，又簽賭六合彩，致週轉不靈，竟共同
基於自己犯罪意思之概括犯意，虛列人頭會員，連續多次填寫標
單冒名標會（包括虛列之人頭會員及其他會員）而詐取互助會款
等情，已說明本於調查所得心證，分別定其取捨而為事實判斷之
理由，並就上訴人二人如何有犯意聯絡及行為分擔，俱為共同正
犯，告訴人丁○○等人之證言何以足以採信，吳志卿等人之證詞
不能採納等情，詳加說明、指駁。所為論斷，核無違背客觀存在
之經驗法則與論理法則，自屬原審採證、認事之適法職權行使，
不容任意指摘。又量刑之輕重，乃實體法上賦予法院得依職權自
由裁量之事項，原判決已斟酌刑法第五十七條各款所列情狀而為
上訴人二人刑之量定，既未逾越法定刑度，又非濫用其權限，亦
不得指為違法。再告訴人丙○○○等人證稱乙○○於八十九年七
月十五日最後一次標會時仍在場主持，上訴人二人仍同住一起等
語，原判決予以採信，且說明乙○○未提出其所辯確於八十九年
初即至台北工作之相關事證，故乙○○辯稱其早已與甲○○分居
，及彭素卿所云乙○○在八十九年間已至台北之證言，如何均不
能為乙○○有利之證明，亦屬事實審採證、認事之適法職權行使
，並無乙○○上訴意旨所指之違法情事。其餘上訴意旨，係徒憑
己意，為單純的事實上爭執，或係對原審認事、採證之職權行使
及已於判決詳為論斷之事項，恣意爭辯，均非依據卷內訴訟資料
具體指摘原判決有何違背法令。綜上所述，應認上訴人二人關於
偽造文書部分之上訴均違背法律上之程式，予以駁回。又得上訴
第三審之偽造文書部分上訴既不合法，則原判決認上訴人二人尚
牽連犯不得上訴第三審之詐欺部分，自無從適用審判不可分之原
則，併為實體上之審判，亦應從程序上予以駁回。
據上論結，應依刑事訴訟法第三百九十五條前段，判決如主文。
中    華    民    國  九十五  年    四    月  二十六  日
                      最高法院刑事第八庭
                          審判長法官  張  淳  淙
                                法官  張  春  福
                                法官  呂  丹  玉
                                法官  洪  昌  宏
                                法官  蔡  彩  貞
      本件正本證明與原本無異
                                      書  記  官
中    華    民    國  九十五  年    五    月    一    日
                                                      Ｅ


司法院資訊處製作；財團法人民間司法改革基金會備份。
